臺灣臺東地方法院民事裁定
                                   109年度消債更字第65號
聲  請  人  潘學正  

上列聲請人聲請更生事件，本院裁定如下：
    主    文
聲請人潘學正自中華民國一百一十年三月二十六日上午九時起開
始更生程序。
命司法事務官進行本件更生程序。
    理    由
一、按債務人對於金融機構負債務者，在聲請更生或清算前，應
    向最大債權金融機構請求協商債務清償方案，或向其住、居
    所地之法院或鄉、鎮、市、區調解委員會聲請債務清理之調
    解，消費者債務清理條例第151條第1項定有明文。次按債務
    人不能清償債務或有不能清償之虞，且債務人無擔保或無優
    先權之本金及利息債務總額未逾新臺幣（下同）1,200 萬元
    者，於法院裁定開始清算程序或宣告破產前，得向法院聲請
    更生，觀諸同條例第3條及第42條第1項規定甚明。再按法院
    開始更生程序之裁定，應載明其年、月、日、時，並即時發
    生效力；法院裁定開始更生或清算程序後，得命司法事務官
    進行更生或清算程序，復為同條例第45條第1項及第16條第1
    項前段所明定。
二、聲請意旨略以：聲請人目前為臨時工，每月收入約1萬9,000
    元，且其曾於109 年間，與最大債權金融機構國泰世華商業
    銀行股份有限公司進行消費者債務清理前置協商，惟因無法
    負擔協商條件而協商不成立。其名下除1輛機車外，別無其
    他財產，以聲請人目前積欠之債務總額至少440萬4,881元觀
    之，實有不能清償債務之情事，其無擔保或無優先權之本金
    及利息債務總額未逾1,200 萬元，復未經法院裁定開始清算
    程序或宣告破產，爰聲請更生等語。
三、經查：
（一）聲請人主張之上開事實，業據其提出債權人清冊、債務人
      清冊、財產及收入狀況說明書、前置協商不成立通知書、
      財團法人金融聯合徵信中心當事人綜合信用報告債務清理
      條例前置協商專用債權人清冊暨當事人綜合信用報告、收
      入證明切結書、勞工保險被保險人投保資料表、全國財產
      稅總歸戶財產查詢清單、107 年度、108 年度綜合所得稅
      各類所得資料清單、戶籍謄本、民事陳報狀、郵政存簿儲
      金簿內頁明細影本、在職證明書、薪資袋附卷足參（見本
      院卷第10至21頁、第28至35頁、第38至44頁、第92至93頁
      、第97至99頁、第141至147頁），並經本院依職權調閱聲
      請人所得資料在卷可稽（見本院卷第58至62頁），堪認屬
      實。此外，聲請人現並未領有其他給付或社會補助，亦有
      臺東縣政府110年2月3日府社救字第1100023840號函在卷
      可佐（見本院卷第79頁）。本院爰以聲請人陳報之每月收
      入1萬9,000元作為計算其償債能力之依據。
（二）按債務人必要生活費用，以最近一年衛生福利部或直轄市
      政府所公告當地區每人每月最低生活費1.2倍定之；受扶
      養者之必要生活費用，準用第一項規定計算基準數額，並
      依債務人依法應負擔扶養義務之比例認定之，消費者債務
      清理條例第64條之2第1項、第2項定有明文。依聲請人所
      提出之財產及收入狀況說明書所載，其聲請更生前2年內
      每月生活必要支出為房屋租金5,000元、管理費650元、膳
      食費6,000元、電話費600元、油資800元、水電瓦斯費1,2
      00元及其母扶養費4,500元，每月合計支出約1萬8,750元
      。聲請人就上開每月生活必要支出，其固未提出單據證明
      ，惟本院審酌前開項目為生活所需且其主張之數額並無浪
      費之情形，總額亦未超逾衛生福利部公告之臺灣省109年
      度每人每月最低生活標準之1.2倍即1萬4,866元，堪以採
      信。另聲請人陳報尚需扶養其母黃金菊，每月支付扶養費
      用4,500元等情，亦有戶籍謄本、107年度、108年度綜合
      所得稅各類所得資料清單及全國財產稅總歸戶財產查詢清
      單可佐（見本院卷第44頁、第106至108頁）。經查，聲請
      人之母黃金菊，現年為75歲，已逾法定退休年齡，且其10
      7年度、108年度所得亦均為0元，名下並無財產，堪認其
      確屬不能維持生活而有受聲請人扶養之必要。又黃金菊現
      每月領取國民年金4,010元外，並無領取其他給付或社會
      補助等情，亦有臺東縣政府110年2月3日府社救字第11000
      23840號函、民事陳報狀、郵政存簿儲金簿內頁明細影本
      在卷可佐（見本院卷第79頁、第93至96頁）。依上開規定
      ，以1萬4,866元作為計算受扶養人之每月必要生活費用之
      基準，於扣除其每月固定領取之國民年金4,010元後，聲
      請人應分擔之扶養費為1萬856元（計算式：14,866－4,010
      ＝10,856）。是聲請人陳報每月負擔之扶養費用，未逾上
      開核算數額，尚屬合理，應可採認。因此，聲請人每月必
      要支出費用合計為1萬8,750元（計算式：5,000＋650＋6,00
      0＋600＋800＋1,200＋4,500＝18,750）。
（三）承上，以聲請人每月收入1萬9,000元，扣除每月必要支出
      費用1萬8,750元後，僅餘250元，以聲請人目前債務總額
      至少440萬4,881元《包含金融機構之債權人合作金庫商業
      銀行股份有限公司債權額9萬6,420元、第一商業銀行股份
      有限公司債權額13萬5,818元、上海商業儲蓄銀行股份有
      限公司債權額32萬1,727元、國泰世華商業銀行股份有限
      公司債權額69萬4,133元、花旗（台灣）商業銀行股份有
      限公司債權額25萬335元、遠東國際商業銀行股份有限公
      司債權額84萬7,238元、永豐商業銀行股份有限公司債權
      額59萬7,184元、玉山商業銀行股份有限公司債權額40萬3
      18元、台新國際商業銀行股份有限公司債權額17萬1,655
      元；至非金融機構之債權人萬榮行銷股份有限公司、新光
      行銷股份有限公司、良京實業股份有限公司、滙誠第二資
      產管理股份有限公司、滙誠第一資產管理股份有限公司、
      新加坡商艾星國際有限公司台灣分公司陳報之債權額分別
      為10萬336元、2萬1,853元、41萬4,539元、22萬7,159元
      、2萬9,601元、1萬8,995元；另元大國際資產管理股份有
      限公司未具狀陳報債權額，依聲請人提出之財團法人金融
      聯合徵信中心當事人綜合信用報告債務清理條例前置協商
      專用債權人清冊所示之債權額為7萬7,570元；見本院卷第
      30、77、80、84、86、110、114、120、123、125、126、
      134、149、156、161、168、176頁》觀之，縱不計息，以
      債務人每月可處分所得扣除必要支出後之餘額顯難清償上
      開債務，其欲將全部債務清償完畢之期間，勢必遙遙無期
      。本院審酌聲請人之財產、信用、勞力及生活費用支出等
      狀況，依聲請人現有之財產總值並不足以清償其所負全部
      債務，堪認聲請人之經濟狀況已有不能清償債務之情事，
      而有藉助更生制度調整其與債權人間之權利義務關係而重
      建其經濟生活之必要，自應許聲請人得藉由更生程序清理
      債務。
四、綜上所述，聲請人為一般消費者，因積欠無擔保及無優先權
    之本金及利息債務總額未逾1,200 萬元，有不能清償債務之
    情事，復查無聲請人有消費者債務清理條例第6條第3項、第
    8 條或第46條各款所定駁回更生聲請之事由存在，則聲請人
    聲請更生，應屬有據，並依首揭規定命司法事務官進行本件
    更生程序，爰裁定如主文。又聲請人於更生程序開始後，應
    提出足以為債權人會議可決或經法院認為公允之更生方案以
    供採擇，而司法事務官於進行本件更生程序、協助聲請人提
    出更生方案時，亦應依社會常情及現實環境衡量聲請人之償
    債能力，並酌留其生活上應變所需費用，進而協助聲請人擬
    定允當之更生方案，始符合消費者債務清理條例重建聲請人
    經濟生活之立法目的。
中　　華　　民　　國　　110 　年　　3 　　月　　26　　日
                  民事第一庭  法  官 施伊玶 
以上正本證明與原本無異。　　　　　　　　　
本裁定不得抗告。 　　　
中　　華　　民　　國　　110 　年　　3 　　月　　26　　日
                              書記官  張坤校